【裁判字號】    98,台上,6926
【裁判日期】    981119
【裁判案由】    行使偽造公文書
【裁判全文】
最高法院刑事判決            九十八年度台上字第六九二六號
上  訴  人  甲○○
上列上訴人因行使偽造公文書案件，不服台灣高等法院高雄分院
中華民國九十八年九月九日第二審判決（九十八年度上訴字第九
四Ｏ號，起訴案號：台灣高雄地方法院檢察署九十七年度偵字第
一三二八七號），提起上訴，本院判決如下：
    主  文
上訴駁回。
    理  由
按刑事訴訟法第三百七十七條規定：上訴於第三審法院，非以判
決違背法令為理由，不得為之；是提起第三審上訴，應以原判決
違背法令為理由，係屬法定要件。如果上訴理由書狀並未依據卷
內訴訟資料具體指摘原判決不適用何種法則或如何適用不當，或
所指摘原判決違法情事，顯與法律規定得為第三審上訴理由之違
法情形不相適合時，均應認其上訴為違背法律上之程式，予以駁
回。本件原判決認定上訴人甲○○有如其事實欄所載行使偽造準
公文書、變造準特種文書及運送走私物品犯行，因而維持第一審
依想像競合犯及行為時牽連犯關係，從一重論上訴人以共同犯行
使偽造公文書罪，處有期徒刑一年，減為有期徒刑六月，並宣告
相關從刑之判決，駁回上訴人在第二審之上訴。已詳敘所憑證據
及認定之理由，對於上訴人所提出之辯解，何以不可採，亦在理
由內詳予指駁，俱有卷存資料可資覆按。上訴人上訴意旨略稱：
(一)、伊載運系爭HJCU00000000號貨櫃駛出查驗登記站時，既經電
腦自動掃描後以綠燈放行，顯示該貨櫃基本資料已遭竄改，是該
貨櫃經調包乙節，是否確係伊所為，即非無疑。而調包後之貨櫃
竟貼有同號碼之偽造海關封條，且海關復未留存相關錄影紀錄以
供比對，足徵本件應有海關人員涉入，原判決未詳予調查並為必
要之說明，遽為伊不利之認定，洵有調查未盡及理由欠備之可議
。(二)、依證人劉順天之證詞，上訴人受通知載運系爭貨櫃前，係
往返於台中港貨櫃倉儲區及高雄港區乙情，是伊所陳因疏於查對
，不慎駛出查驗登記站等詞，亦符常情。原判決完全排除伊誤認
之可能，亦嫌速斷云云。
惟查：認定犯罪事實所憑之證據，並不以直接證據為限，即綜合
各種間接證據，本於推理作用，為認定犯罪事實之基礎，如無違
背一般經驗法則，尚非法所不許。原判決綜合上訴人有關伊確有
將系爭貨櫃載運出查驗登記站之供述，證人楊炳仁、財政部高雄
關稅局查緝人員阮國忠、林新國、稽查人員李義風、亞太國際物
流公司管理員王子祥、貨櫃管制站專責管理員許惠茵、新海運輸
倉儲股份有限公司（下稱新海公司）經理張文雄之證詞，新海公
司高雄分公司轉運准單、台灣韓進通運股份有限公司高雄七八號
碼頭貨櫃運送單（兼出進站放行准單）、CY領櫃憑證、單一貨櫃
動態查詢單、高雄七八號碼頭進口碼頭貨櫃場轉口進口貨櫃抽查
紀錄單、我國海關艙單、阮國忠等四人內勤報告、內政部警政署
高雄港務警察局民國九十六年九月六日高港警行字第Ｚ○○○○
○○○○○號函及附件監視錄影帶存檔照片、九十七年十二月九
日高港警行字第Ｚ○○○○○○○○○號函、法務部調查局航業
海員調查處高雄站九十七年十二月九日航高防字第Ｚ○○○○○
○○○○Ｏ號函各一份、陽明海運股份有限公司高雄貨櫃場貨櫃
動態卡、新海公司高雄分公司轉運准單、廈門市森嘉食品有限公
司發票、清單、遠岱國際企業有限公司九十四年十二月二十二日
高岱（九四）字第三二號函、財政部高雄關稅局九十五年十二月
五日高普前字第Ｚ000000000號復查決定書各一件等證
據資料，認定上訴人確有與不詳走私集團之成年成員，共同以行
使偽造準公文書、變造準特種文書之方式，將內裝乾香菇、黃花
菜即金針葉之轉口貨櫃，以載運大量純水之貨櫃調包方式，走私
進入台灣地區犯行之理由，復敘明證人劉順天之證詞，尚不足為
有利上訴人之認定等旨。所為論斷，與經驗、論理法則無違，核
屬事實審採證認事職權之適法行使，要難謂為違法。上訴意旨(一)
、(二)，係以片面之自我說詞，就原審採證認事之適法職權行使，
並已於判決內說明之事項，漫事指摘，洵非適法之第三審上訴理
由。其餘上訴意旨所執各詞，係就與犯罪構成要件無涉之枝節，
再為單純之事實爭辯，依首開說明，亦難認係合法之第三審上訴
理由。其上訴違背法律上之程式，應予駁回。原判決認其牽連及
想像競合所犯刑法第二百十六條、第二百二十條、第二百十二條
行使變造準特種文書罪部分，核屬刑事訴訟法第三百七十六條第
一款所列不得上訴於第三審法院之罪名，牽連之走私、行使變造
準公文書等重罪部分，上訴人之上訴既不合法，無從為實體上審
理，行使變造準特種文書輕罪部分，自亦無從適用審判不可分原
則，併同為實體上審判，亦應從程序上予以駁回。
據上論結，應依刑事訴訟法第三百九十五條前段，判決如主文。
中    華    民    國  九十八  年   十一   月   十九   日
                      最高法院刑事第八庭
                          審判長法官  洪  文  章
                                法官  王  居  財
                                法官  郭  毓  洲
                                法官  黃  梅  月
                                法官  邱  同  印
      本件正本證明與原本無異
                                      書  記  官
中    華    民    國  九十八  年   十一   月  二十三  日
                                                      Ｅ


司法院資訊處製作；財團法人民間司法改革基金會備份。
